臺灣高等法院臺中分院刑事判決　　　100年度交上易字第290號
上　訴　人
即　被　告　陳櫞鼎
輔　佐　人　張麗玉
上列上訴人因過失傷害案件，不服臺灣苗栗地方法院99年度交易
字第205號中華民國99年11月17日第一審判決（起訴案號：臺灣
苗栗地方法院檢察署98年度偵字第5463號），提起上訴，本院判
決如下：
    主  文
原判決關於陳櫞鼎部分撤銷。
陳櫞鼎犯過失傷害罪，處拘役伍拾日，如易科罰金，以新臺幣壹
仟元折算壹日。
    事  實
一、邱宣善（經原審判處有期徒刑3月，如易科罰金，以新臺幣
    1千元折算1日確定在案）於民國98年5月28日19時48分許，
    騎乘車號BXX-755號重型機車在苗栗縣三義鄉○○路159號（
    南向車道）旁起駛欲轉往中正路北向車道行駛，本應注意該
    路段係劃有雙黃線路段禁止迴轉，且亦應注意起駛前應顯示
    方向燈注意前後左右有無障礙或車輛行人，並應禮讓行進中
    之車輛行人優先通行，而依當時情形並無不能注意之情事，
    竟疏未注意及此貿然由路邊駛入車道並欲在劃有雙黃線之路
    段左轉彎。適陳櫞鼎騎乘車號BG5-630號重型機車，沿三義
    鄉○○路由北往南方向行駛，行經該路段亦應注意車前狀況
    並隨時採取必要之安全措施，而依當時情形，又無不能注意
    之情事，竟疏於注意車前狀況貿然前行。由於邱宣善、陳櫞
    鼎各因上述之疏失且往前行駛，迨陳櫞鼎發現邱宣善之機車
    時已煞避不及，致二車發生碰撞，邱宣善及陳櫞鼎均因此而
    人車倒地，陳櫞鼎受有頭部外傷併腦震盪、雙膝蓋、手肘擦
    傷等傷害；邱宣善則受有四肢多處擦傷、右橈骨遠端骨折等
    傷害。
二、案經邱宣善訴由苗栗縣警察局苗栗分局報告臺灣苗栗地方法
    院檢察署檢察官偵查起訴。
    理  由
一、證據能力方面：
  (一)按現行刑事訴訟法關於「鑑定」之規定，除選任自然人充當
    鑑定人外，另設有囑託機關鑑定制度。依同法第一百九十八
    條、第二百零八條之規定，不論鑑定人或鑑定機關、團體，
    固均應由法院、審判長、受命法官或檢察官視具體個案之需
    要而為選任、囑託，並依第二百零六條之規定，提出言詞或
    書面報告，始符合同法第一百五十九條第一項所定得作為證
    據之「法律有規定」之情形，否則所為之鑑定，仍屬傳聞證
    據（最高法院96年度台上字第2860號、第6842號判決意旨參
    照）。本案下述所使用之臺灣省竹苗區車輛行車事故鑑定委
    員會99年5月31竹苗鑑990238字第0995301664號函暨鑑定意
    見書（見偵查影卷第109至114頁）、臺灣省車輛行車事故覆
    議鑑定委員會99年7月20日府覆議字第0996202661號函（偵
    查影卷第157頁），為檢察官院視具體個案之需要而囑託機
    關鑑定，鑑定機關並提出書面報告，符合刑事訴訟法第一百
    九十八條、第二百零六條、第二百零八條之規定，依上開法
    條及最高法院判決意旨，有證據能力。
  (二)另按從事業務之人於業務上或通常業務過程所須製作之紀錄
    文書、證明文書，除顯有不可信之情況外，得為證據，刑事
    訴訟法第一百五十九條之四第二款定有明文。卷附之大千綜
    合醫院、童綜合醫院診斷證明書、行政院國軍退除役官兵輔
    導委員會臺中榮民總醫院診斷證明書（見偵查影卷第47至49
    頁），係醫師執行醫療業務時，於診療過程中，依據醫師法
    之規定，製作病歷，該病歷即屬醫師執行業務時，業務上所
    製作之紀錄文書，而診斷證明書係依病歷所轉錄之證明文書
    ，自仍屬本條項之證明文書，復無具體事證顯示該診斷證明
    書存有詐偽或虛飾之情事，核無該法條所定顯有不可信之特
    別情況，自得為證據。
  (三)按刑事訴訟法第一百五十九條之五規定：「（第一項）被告
    以外之人於審判外之陳述，雖不符前四條之規定，而經當事
    人於審判程序同意作為證據，法院審酌該言詞陳述或書面陳
    述作成時之情況，認為適當者，亦得為證據。（第二項）當
    事人、代理人或辯護人於法院調查證據時，知有第一百五十
    九條第一項不得為證據之情形，而未於言詞辯論終結前聲明
    異議者，視為有前項之同意」，其立法意旨在於傳聞證據未
    經當事人之反對詰問予以核實，原則上先予排除，惟若當事
    人已放棄詰問或未聲明異議，基於證據資料愈豐富，愈有助
    於真實發現之理念，且強化言詞辯論原則，法院自可承認該
    傳聞證據例外擁有證據能力。本件下列使用之道路交通事故
    調查報告表、道路交通事故現場圖、道路交通事故當事人登
    記聯單、苗栗縣警察局苗栗分局現場勘察報告等，其本質上
    ，係檢察官、司法警察（官）針對本件具體個案，於調查證
    據及犯罪情形時，對犯罪場所實施之勘察作為所製作，不具
    備例行性、公示性之要件，自非刑事訴訟法第一百五十九條
    之四第一款所指公務員職務上製作之紀錄文書、證明文書，
    亦非同條第3款規定與上述公文書具有同等程度可信性之文
    書（最高法院98年度台上字第3258號判決意旨參照），是其
    性質上均屬傳聞證據，惟檢察官、上訴人即被告及其輔佐人
    對上開證據之證據能力均未聲明異議，亦未對本院下述其餘
    所引用認定被告犯罪事實之證據表示意見，且迄至言詞辯論
    終結前亦未聲明異議，可認為均同意作為證據，本院審酌該
    等證據之取得過程並無瑕疵，與本案待證事實間復具有相當
    之關聯性，以之為本案證據尚無不當，認為得為本案之證據
    ，是依刑事訴訟法第一百五十九條之五之規定，均有證據能
    力。
  (四)卷附之事故現場照片、車損照片、監視器翻拍照片、勘察照
    照片等，因不具供述性，屬於非供述證據，並無傳聞法則之
    適用，應與一般證物相同處理，並已經依法踐行調查程序，
    即不能謂其無證據能力。
二、認定被告陳櫞鼎犯罪事實之所憑之證據及理由：
  (一)被告陳櫞鼎固坦承有於98年5月28日19時時許，騎乘車牌號
    碼BG5-630號重型機車沿三義鄉○○路由北往南方向行駛，
    至三義鄉○○路159號附近路段發生車禍，於人車倒地後受
    傷之事實，惟否認過失傷害犯行，於原審辯稱：我車子在我
    車道行駛，並沒有越過雙黃線與其他車子發生撞擊。我認為
    是吳旭民要閃躲邱宣善的車子，跨越雙黃線在南向車道撞擊
    我。邱宣善稱與吳旭民沒有發生撞擊，但撞擊可能是在南向
    車道，他們發生輕微撞擊，邱宣善才從南向車道滑向北向車
    道，才會被監視器拍到。我與邱宣善自始都沒有發生撞擊云
    云；於本院復辯稱：我認為我當時沒有與邱宣善發生撞擊。
    從我搜集到的資料來看，我沒有與邱宣善發生車禍。從監視
    器看經過的車，推測是吳旭民撞擊我的，我當時因為車禍之
    後腦震盪，對於車禍發生前的經過都沒有印象云云。
  (二)惟查：
  1.證人即同案被告邱宣善證稱：「（問：98年5月28日晚上是
    不是有騎車經過三義鄉○○路？）對。」、「（問：發生車
    禍之前，你的機車在哪裡？）我的機車從書店前面南向車道
    的路邊，要往北向車道走，那邊有一條巷子，都沒有雙黃線
    ，我要左轉。」、「（問：警察製作的現場圖繪製中間有雙
    黃線，有何意見？）我有意見，因為我在那邊經過正對巷子
    口那個區塊是沒有雙黃線。」、「（問：我問的是中正路的
    南向與北向車道都有雙黃線，但是巷子口當然沒有劃線？）
    確實是。」、「（問：巷子口距離你發生車禍的地點有多遠
    ？）過雙黃線，差不多3、4公尺。」、「（問：那個巷口有
    沒有號誌燈？）沒有。」、「（問：發生車禍當時的燈光如
    何？）有路燈。」、「（問：你的機車有打方向燈嗎？）有
    。」、「（問：有開大燈嗎？）有。」、「（問：你要越過
    南向車道到北向車道時，有沒有注意左方車輛？）有，我要
    過之前，有一台貨車經過，我有確定左方的貨車經過，我才
    通行的。」、「（問：除了貨車之外，有沒有其他車子經過
    ？）我確定沒有。」、「（問：你剛才說貨車從『左方』是
    在南向還是北向車道？）往北向。」、「（問：你怎麼會說
    是你等他經過？）因為我要往北向車道行走，我先確定南向
    車道沒有車之後我才往北走，我在往前走的時候，有確定北
    向的貨車經過之後，我再往前行駛、、」、「（問：肇事當
    時你到底跟幾輛車子發生碰撞？）一輛，就是跟陳櫞鼎的機
    車發生碰撞。」、「（問：你能不能陳述你跟陳櫞鼎機車發
    生撞擊的位置在道路的什麼地方？）我記得我過中間之後就
    被撞擊倒地，我感覺後面有衝力。他的機車前方跟我機車的
    左後方發生碰撞。」、「（問：所以你當時機車的前輪已經
    過了雙黃線了，但是後輪還沒有過，才會跟陳櫞鼎發生碰撞
    ？？）對，前輪已經過了，後輪三分之一過了北向車道，還
    有三分之二在南向車道。」、「（問：你剛剛說過你看南向
    車道沒有來車，為什麼還突然有陳櫞鼎的車子過來與你碰撞
    ？）我覺得對方的車速有過快。」、「（問：撞擊後你的車
    子跟人在哪裡？）在一家多倫多餐廳的前方，我的車子跟人
    都滑向北向車道。」、「（被告陳櫞鼎問：你說你經過雙黃
    線的時候，你有印象我的車子撞到你的車子？）真的，我有
    印象我被你的車撞到，我倒地之後滑到車道，起來之後看到
    你和你的車子倒在中線的附近位置，你的人被摩托車壓住。
    」、「（被告陳櫞鼎問：我的車子跟你只是摩托車的碰撞，
    為什麼我的車子反而彈得很遠？我認為你說的話跟現場不太
    一樣，你有什麼解釋？）我被撞到時車速剛起步沒有很快，
    就被撞到滑過去了，我認為你的車速過快，且你在警詢有說
    撞到，有飛起來的感覺。」、「（問：陳櫞鼎的機車倒地的
    位置在哪裡？）他的車跟人都倒在靠近中心雙黃線的地方，
    他的東西都掉在北向車道那邊，肇事圖是這樣子，我當時看
    到的情況也是這樣。」、「（問：兩台機車碰撞之後，你的
    機車有打轉嗎？）沒有，撞到之後，車頭有轉向北向車道，
    然後人跟車整個直接滑過去。」、「（問：你說你的機車左
    後側被撞到，是左後側的什麼部位？）當時我撞擊的感覺是
    後面，但是後來檢查的結果是後面引擎蓋靠鐵質的部分。」
    、「（問：你被撞的地方有整個破掉嗎？）沒有，只有凹陷
    。」、「（問：凹陷的位置剛好是陳櫞鼎輪胎的位置嗎？）
    對。」、「（被告陳櫞鼎問：你的機車在跟我這場事故之前
    ，有沒有發生過其他的機車事故？）沒有。」、「（問：提
    示偵卷第76、77頁照片，對於照片上的貨車有沒有印象？）
    有。」、「（問：你是什麼時候看到這部貨車的？）車禍發
    生之前，我要過馬路，先看到他過去我才過的。」、「（問
    ：這部小貨車有跟你的機車發生碰撞嗎？）沒有。」、「（
    問：這部小貨車有跟陳櫞鼎的機車發生碰撞嗎？）這我不清
    楚，但是看過監視錄影帶是直的開下去。」、「（問：我不
    是問你監視器，而是問你車禍發生前後你看到的情形？）我
    沒有看到陳櫞鼎的機車跟小貨車發生碰撞。」、「（問：車
    禍當天你的機車跟人為什麼會滑向北向車道？）我是往北向
    直直騎過去，我後方遭到撞擊。」、「（問：遭到什麼物體
    撞擊？）摩托車。」、「（問：誰的摩托車？）陳櫞鼎的。
    」、「（問：你確實有看到？）他的機車跟我碰撞的那一煞
    那我沒有看到是誰，但是我倒地的時候回頭看，就看到陳櫞
    鼎的機車倒地壓在他人身上。」、「（問：在你的機車跟陳
    櫞鼎的機車發生接觸碰撞的那一剎那，這台小貨車有沒有撞
    到你們的機車？）沒有，我確定是小貨車已經往北行駛過去
    之後，我才要往北，然後就在雙黃線附近發生碰撞。」、「
    （問：你之前是否認識上開自小貨車的車主吳旭民？）不認
    識。」等語（原審卷第125頁反面至129頁反面）。
  2.由證人即同案被告邱宣善上開證詞，可知其於前揭時間在三
    義鄉○○路159號之南向車道旁租書店外，騎乘車號BXX-755
    號重型機車欲橫越馬路往北方向行駛回家，先見吳旭民駕駛
    車號W4-6230號自用小貨車沿三義鄉○○路由南往北行駛，
    該自用小貨車通過前述路段後，其方橫越馬路往北方向行駛
    。其機車前輪已越過雙黃線，後車輪3分之1在北向車道、3
    分之2在南向車道之際，突覺機車左後側遭撞擊，其人車一
    同滑向北向車道。其倒地起身後，看見陳櫞鼎的機車壓在陳
    櫞鼎身上，約在雙黃線的位置，斯時即確認係陳櫞鼎的機車
    撞及其所騎乘之機車，事後發覺機車左後側引擎蓋鐵質部分
    有凹陷，該部位即係為陳櫞鼎機車前輪撞及處。其確認上述
    自用小貨車並未碰撞其或陳櫞鼎之機車，因該部自用小貨車
    通過該路段後，其所騎乘的機車方為陳櫞鼎之機車所撞及等
    情節明確。
  3.又被告陳櫞鼎於檢察官偵查時供稱：「（問：車禍發生經過
    ？）我騎車走台十三線的中正路，由北往南行駛，我是直行
    車，邱宣善的機車在路邊購買東西，買完從路邊騎出來，邱
    善宣從南向車道迴轉橫越馬路，我們就發生碰撞，撞上後我
    有昏迷，車子倒向何處我不知道，事後看錄影帶，才知道撞
    到後在我倒地後，我被我的機車壓住滑動，有人將機車牽起
    來救護我。」等語（偵查影卷第52至53頁）。徵諸檢察官履
    勘現場筆錄所示：車號BXX-775號（邱善宣）機車左側引擎
    蓋（位於左後輪上方）有三處擦痕，一處凹痕，其餘地方未
    見新的明顯括擦痕。機車椅座後面金屬握把左側亦有擦痕；
    車號BG5-630號（陳櫞鼎）機車撞損後，腳踏墊車殼有破裂
    痕跡，因機車被撞（車軸）往內凹陷所致。前輪右側靠內中
    央位置，輪框有破裂現象等情（偵查影卷第58頁）。復觀察
    卷附照片（偵查影卷第39頁），顯示陳櫞鼎所騎乘車號BG5-
    630號重型機車，該機車之前車身明顯有撞擊痕跡，前輪因
    撞擊支架變形等情。準此，足見證人即同案被告邱宣善上開
    證詞屬實，堪以採信。綜合上開證人即同案被告邱宣善證詞
    、被告陳櫞鼎供述、檢察官履勘現場筆錄及車損照片，再依
    道路交通事故調查報告表（一）、（二）、道路交通事故現
    場圖（偵查影卷第27至29頁）、事故現場照片（偵查影卷第
    30至33、86頁）、苗栗縣警察局道路交通事故當事人登記聯
    單、車損照片、監視錄影翻拍照片（偵查影卷第34、38至46
    頁）、大千綜合醫院、童綜合醫院診斷證明書影本、行政院
    國軍退除役官兵輔導委員會臺中榮民總醫院診斷證明書影本
    （偵查影卷第47至49頁）、苗栗縣警察局苗栗分局現場勘察
    報告、勘察照片51張（偵查影卷第61至80頁、88至96頁）等
    卷證資料所示，本案係同案被告邱宣善於前揭時間，騎乘車
    號BXX-755號重型機車由三義鄉○○路159號之南向車道旁，
    欲橫越馬路往北方向行駛，於橫越馬路機車前輪越過雙黃線
    ，後車輪3分之1在北向車道、3分之2尚在南向車道之際，被
    告陳櫞鼎騎乘車號BG5-630號重型機車沿三義鄉號○○路由
    北往南方向行駛，行經上述路段，撞及邱宣善所騎乘之機車
    左後側。邱宣善人車倒地後滑向北向車道，陳櫞鼎亦人車倒
    地機車壓在身上，位於雙黃線附近，又陳櫞鼎因此受有頭部
    外傷併腦震盪、雙膝蓋、手肘擦傷等傷害，邱宣善受有四肢
    多處擦傷、右橈骨遠端骨折等傷害之事實，堪予認定。
  4.按車輛起駛前應顯示方向燈注意前後左右有無障礙或車輛行
    人並應禮讓行進中之車輛行人優先通行且機器腳踏車行駛之
    車道，應依標誌、或標線之規定行駛；汽車行駛時駕駛人應
    注意車前狀況並隨時採取必要之安全措施；又劃有雙黃線路
    段係禁止左轉路段，道路交通安全規則第89條第1項第6款、
    第99條第1項、第94條第3項，道路交通標誌標線號誌設置規
    則第149條第1項第8款分別定有明文。邱宣善及被告陳櫞鼎
    駕車自應注意上述道路交通安全規則及道路交通標誌標線號
    誌設置規則之規定，而依當時情形，又無不能注意之情形，
    邱宣善疏未注意上述規定貿然由路邊駛入並欲在劃有雙黃線
    路段左轉，被告陳櫞鼎則疏未注意車前狀況貿然前行，機車
    車頭撞及邱宣善所騎乘機車之左後側，導致邱宣善、被告陳
    櫞鼎均人車倒地，被告陳櫞鼎受有頭部外傷併腦震盪、雙膝
    蓋、手肘擦傷等傷害，宣善受有四肢多處擦傷、右橈骨遠端
    骨折等傷害，應為本件車禍發生之經過。而本件經送請臺灣
    省竹苗區車輛行車事故鑑定委員會、臺灣省車輛行車事故覆
    議鑑定委員會鑑定結果，亦同此認定，有臺灣省竹苗區車輛
    行車事故鑑定委員會99年5月31日竹苗鑑990238字第0995301
    664號函及同函所附鑑定意見書及臺灣省車輛行車事故覆議
    鑑定委員會99年7月20日府覆議字第0996202661號函在卷可
    稽（偵查影卷第110至114、157頁）。邱宣善、陳櫞鼎2人因
    本件車禍分別受有前揭傷害，已如前述。同案被告邱宣善、
    被告陳櫞鼎2人因上述的過失，造成雙方均受傷，其等2人之
    受傷，分別與其等2人上述過失間均具有相當因果關係，堪
    以認定。而同案被告邱宣善肇事之過失責任，業經原審有罪
    判決確定，惟此屬其對車禍之發生亦與有過失（經臺灣省竹
    苗區車輛行車事故鑑定委員會鑑定結果及臺灣省車輛行車事
    故覆議鑑定委員會認為同為肇事原因），仍難免除被告陳櫞
    鼎於本件肇事之過失責任。
  (三)被告陳櫞鼎雖辯稱：我認為我當時沒有與邱宣善發生撞擊。
    從監視器看經過的車，推測是吳旭民撞擊伊，我當時因為車
    禍之後腦震盪，對於車禍發生前的經過都沒有印象云云。然
    查：
  1.被告陳櫞鼎於檢察官偵查時供稱：「我騎車走台十三線的中
    正路，由北往南行駛，我是直行車，邱宣善的機車在路邊購
    買東西，買完從路邊騎出來，邱善宣從南向車道迴轉橫越馬
    路，我們就發生碰撞」等語在卷（偵查影卷第52頁），是本
    件車禍係邱宣善與陳櫞鼎之事故，被告陳櫞鼎並非不知。被
    告陳櫞鼎上開所辯，核與前述所供情事不合，且依其所陳，
    伊因車禍之後腦震盪，對於車禍發生前的經過都沒有印象，
    既然事後都沒有印象，又如何確定不是與邱宣善發生撞擊，
    反而推測是吳旭民撞擊伊，被告陳櫞鼎上開所辯之真實性，
    已屬可疑。
  2.又證人即同案被告邱宣善證稱，被告陳櫞鼎騎乘機車，於上
    述路段南向車道，撞擊伊所騎乘機車左後側位置，導致雙方
    均人車倒地，伊連同機車滑向北向車道，被告陳櫞鼎的機車
    壓在被告陳櫞鼎身上，約在雙黃線位置。吳旭民的自用小貨
    車通過該路段北向車道後，被告陳櫞鼎的機車方撞擊伊機車
    ，吳旭民的自用小貨車並未碰撞到伊及被告陳陳櫞鼎的機車
    等情明確，已如前述。
  3.次查證人吳旭民證稱，當天係駕駛Ｗ4-6230號自用小貨車，
    沿三義鄉○○路由南往北行駛，伊在對向車道聽到車子的撞
    擊聲音，往回頭看才知道後面發生車禍，伊沒有與陳櫞鼎的
    機車生碰撞。伊車子於95年曾發生車禍有板金過，係在吉和
    汽車修理廠修理等語（偵查影卷第22、53頁）。證人湯樹林
    證稱，Ｗ4-6230號自用小貨車最後1次在95年8月中到廠修理
    ，修理前擋玻璃、左大燈、前保桿、面板板金、前柱板金及
    烤漆，修理價約2萬元等語（偵查影卷第25頁）。證人吳旭
    民所述95年車輛板金一節，核與證人湯樹林證述情形相符。
    再參以本件經警採集被告陳櫞鼎騎乘車號BG5-630號重型機
    車上遺留之油漆，與證人吳旭民所駕駛自用小貨車之油漆，
    經送驗結果，亦無從認被告陳櫞鼎騎用之機車上遺留之油漆
    與證人吳旭民所駕駛之車輛上油漆相符，此有內政部警政署
    刑事警察局99年3月9日刑鑑字第0990012513號鑑定書在卷可
    佐（偵查影卷第99至101頁）。
  4.再查，由本案監視錄影內容顯示，錄影時間19時51分10秒時
    被告陳櫞鼎之機車倒地，而錄影時間19時51分11秒時吳旭民
    車在北上車道經過另一個錄影畫面，畫面中能清楚看見吳旭
    民之車號，且吳旭民之車速與一般車輛之車速無異。再由苗
    栗縣警察局苗栗分局三義分駐所補繪之現場圖（偵查影卷第
    86頁），顯示兩鏡頭之畫面距離為33.3公尺，若吳旭民車輛
    之車速為40公里，在1秒內只能行駛11.11公尺，若吳旭民車
    之車速為50公里，在1秒內只能行駛13.8公尺，無法在1秒後
    於33.3公尺處出現。反推吳旭民之車輛若要於1秒後在33.3
    公尺前出現，則吳旭民之車速將達118.8公里，顯與錄影畫
    面不吻合，是被告邱宣善機車與被告陳櫞鼎發生撞擊時，吳
    旭民的車輛應已通過該肇事地等事實，此有交通事故現場圖
    （新圖）、臺灣省竹苗區車輛行車事故鑑定委員會99年5月
    31日竹苗鑑990238字第0995301664號函及同函所附鑑定意見
    書各1份在卷可佐（偵查影卷第86、110至114頁）。
  5.由此可見，吳旭民所駕駛自用小貨車，並未於上述時地與被
    被告陳櫞鼎騎乘機車發生碰撞之情事甚明。參諸陳櫞鼎與邱
    宣善2人互提過失傷害告訴，經檢察官起訴即本件審理之車
    禍案件，除此之外，陳櫞鼎另對吳旭民提出過失傷害告訴，
    惟吳旭民經臺灣苗栗地方法院檢察署檢察官偵查結果，認其
    罪嫌不足，於99年7月30日以98年度偵字第5463號予以不起
    訴處分，陳櫞鼎聲請再議，經臺灣高等法院臺中分院檢察署
    審核結果，亦認本案確實只有1次車禍，係聲請人即陳櫞鼎
    與邱宣善之事故，該案被告即吳旭民自無過失犯行，並於99
    年9月27日以99年度上聲議字第1819號處分書駁回再議，有
    上開處分書影本可按（見原審卷29、32至33頁）。益足徵本
    案車禍，應係邱宣善與陳櫞鼎間之事故，而與吳旭民無關。
    被告陳櫞鼎上開所辯，尚難採憑。
三、綜上所述，本件事證已臻明確，被告陳櫞鼎犯行洵堪認定，
    應依法論科。核被告陳櫞鼎所為，係犯刑法第284條第1項前
    段之過失傷害罪。原審經審理結果，認為被告犯罪事證明確
    ，因而予以論罪科刑，固非無見，惟按：(一)本案引為判決基
    礎之各項證據之證據能力部分，分別如前所述，原判決未予
    細究說明，稍有未洽。(二)次按法院科刑判決時，對刑之量定
    ，應以被告之責任為基礎，本於比例、平等及罪刑相當等原
    則，並審酌刑法第五十七條所列各款情狀為輕重之標準，其
    中同條第十款所稱犯罪後之態度，係指被告犯罪後，因悔悟
    而力謀恢復原狀，或與被害人和解，賠償損害等情形而言，
    應不包括被告基於防禦權之行使而自由陳述、辯明或辯解（
    辯護）時之態度。是自不得因被告否認或抗辯之內容與法院
    依職權認定之事實有所歧異或相反，即予負面評價，逕認其
    犯罪後之態度不佳，而採為量刑畸重標準之一（最高法院98
    年度台上字第935號、98年度台上字第3630號判決意旨參照
    ）。原判決以被告陳櫞鼎否認犯行作為量刑審酌情狀之一，
    將被告合法行使抗辯權之內容作為量刑標準之審酌，有違刑
    法第五十七條第十款規定之意旨。被告陳櫞鼎上訴意旨否認
    犯罪指摘原判決不當，固無理由，惟原審判決關於被告陳櫞
    鼎部分，既有上開可議之處，即屬無可維持，應由本院予以
    撤銷改判。爰審酌被告陳櫞鼎前無犯罪紀錄，素行良好，有
    臺灣高等法院被告前案紀錄表在卷可查（見本院卷第26頁）
    ，被害人受有如事實欄所載傷害，傷勢幸尚非嚴重，本件車
    禍肇事被害人亦與有過失，且係肇事主因，被告之過失程度
    較輕，雙方迄今尚未達成和解等一切情狀，量處如主文第2
    項所示之刑，並諭知易科罰金之折算標準。
四、據上論斷，應依刑事訴訟法第369條第1項前段、第364條、
    第299條第1項前段，刑法第284條第1項前段、第41條第1項
    前段，刑法施行法第1條之1第1項、第2項前段，判決如主文
    。
本案經檢察官姜麗儒到庭執行職務。
中    華    民    國    100    年    5    月    5    日
            刑事第十一庭  審判長法  官  郭  同  奇
                                法  官  洪  曉  能
                                法  官  許  冰  芬
以上正本證明與原本無異。
不得上訴。
                                書記官  賴  成  育
中    華    民    國    100    年    5    月    5    日